【裁判字號】    92,易,1374
【裁判日期】    920729
【裁判案由】    妨害自由
【裁判全文】
臺灣板橋地方法院刑事判決                        九十二年度易字第一三七四號
    公  訴  人  臺灣板橋地方法院檢察署檢察官
    被      告  乙○○
    選任辯護人  周信宏律師
                林靜文律師
    被      告  甲○○
右列被告因妨害自由案件，經檢察官提起公訴（九十二年度偵字第一八九一、六０八
八號），本院判決如左：
    主  文
乙○○、甲○○均無罪。
    理  由
一、公訴意旨略以：緣被告乙○○係鑫岡興企業有限公司負責人，經營摺景機、分條
    機、切管機製造加工買賣及機械零件、電子零件之製造加工買賣等業務，與告訴
    人丁○○前所營瑞鴻機械有限公司有業務及民間互助會等資金往來關係，被告乙○○並於民國八十九年七月十一日參加告訴人丁○○所召集之民間互助會，嗣因
    倒會而積欠被告乙○○會款新台幣（下同）三十八萬元，經被告乙○○屢次要求
    告訴人丁○○清償，丁○○雖開立支票，惟均遭退票，被告乙○○竟於九十一年
    五月三日委託被告甲○○催討債務，繼而與被告甲○○共同基於妨礙他人行使權
    利及侵入住宅之犯意聯絡，由被告甲○○於九十一年五月二十九日下午十六時許
    ，夥同姓名年籍不詳之成年男子十餘人，未經告訴人丁○○同意即進入其位於台
    北縣五股鄉○○路○段二二巷三九之三號建物，以持剪刀於丁○○、戊○○、丙○○面前揮舞等強暴之方法，要求丁○○、戊○○及丙○○不得擅自離開該處，
    妨害丁○○、戊○○及丙○○行使權利，簽立商業本票九張共三十五萬元後始離
    去，因認被告二人涉犯刑法第三百零四條之強制罪及同法第三百零六條之侵入住
    宅罪嫌云云。
二、按犯罪事實，應依證據認定之，無證據不得推定其犯罪事實；不能證明被告犯罪
    者，應諭知無罪之判決，刑事訴訟法第一百五十四條及第三百零一條第一項分別
    定有明文。次按刑事訴訟上證明之資料，無論其為直接或間接證據，均須達於通
    常一般之人均不致有所懷疑，而得確信其為真實之程度，始得據為有罪之認定，
    若其關於被告是否犯罪之證明未能達此程度，而有合理懷疑之存在，致使無從形
    成有罪之確信，根據「罪證有疑，利於被告」之證據法則，即不得遽為不利被告
    之認定；又告訴人之告訴，係以使被告受刑事訴追為目的，是其陳述是否與事實
    相符，仍應調查其他證據以資審認；最高法院七十六年台上字第四九八六號判例
    、五十二年台上字第一三○○號判例可資參照。
三、本件公訴人認被告乙○○、甲○○二人涉犯前開罪嫌，無非係以告訴人丁○○及
    證人戊○○、丙○○之指證，及委託書一張、本票九張、現場照片六幀等為其依
    據。訊據被告乙○○、甲○○均堅決否認有前揭無故侵入住宅罪及強制罪等犯行
    ，被告乙○○辯稱：伊是於某日在麵攤遇見甲○○，甲○○說要義務幫忙伊催討
    債權，甲○○於九十一年五月二十九日前往上址找告訴人丁○○時，伊並不知情
    ，當日係丁○○打電話予伊說每月要還五千元，伊還同意他折價為三十五萬元等
    語；被告甲○○則辯稱：伊只有與一個綽號「黑松」之友人前往上址，伊進去上
    址一樓工廠時，看到他們的印尼員工在工作，伊問他說，要找告訴人丁○○，員
    工說沒有這個人，伊欲離去時，他又告知說告訴人丁○○已回來，伊拿東西給告
    訴人丁○○看，說他欠被告乙○○的錢，告訴人說不關伊的事，遂打電話予被告
    乙○○，之後告訴人自己就開本票等語。
四、經查：
（一）觀諸被告乙○○於警詢、偵審中及被告甲○○於偵審中之供述，係陳稱：被告
      乙○○係委託被告甲○○向告訴人丁○○催討債務，並出具委託書一紙交付予
      甲○○，被告甲○○則於九十一年五月二十九日夥同綽號「黑松」之友人一同
      前往上開台北縣五股鄉○○路○段二二巷三九之三號處向告訴人丁○○要債，
      當時告訴人丁○○並以電話與被告乙○○聯絡等情，被告乙○○於警詢時並提
      出委任書一紙為憑，然查，告訴人丁○○於偵審中及證人戊○○於本院審理時
      卻均證稱：於九十一年五月二十九日前來討債之數人中，並無被告周賢明之人
      等語，可見告訴人丁○○及證人戊○○之指證與被告二人之辯解，已有相違背
      之處，且被告乙○○既供承係委託被告周賢明前往討債，何以告訴人等人並未
      在現場看見被告周賢明？又被告乙○○既否認曾委託其他人討債，被告周賢明
      亦否認除「黑松」外，尚夥同其他人一同前往討債，則縱當日確時共有十餘人
      一同前往要債並以強暴方式迫使告訴人簽立本票，亦尚難僅因簽立本票當時被
      告乙○○與告訴人丁○○間曾有電話聯繫，即遽以認定被告乙○○主觀上與該
      十餘人等間有侵入住宅及妨害自由之共同犯意聯絡。
（二）又經核告訴人丁○○及證人戊○○於本院審理時對於九十一年五月二十九日案
      發當日發生情形所為之描述，經隔離訊問之結果，二人對於被告丁○○被迫簽
      立本票之時點及被告乙○○所委託討債之數人是如何離開該址等情節，所述並
      不相符，即證人戊○○係證稱：「（問：有女員工《指許陳月嬌》在工廠的最
      後面，他要下班，和被害人丁○○簽本票之前或後？）員工先下班」、「（問
      ：有十多個人在現場，他們如何離開現場？）他們都是做計程車回去」云云，
      告訴人丁○○卻係指述稱：「（問：當天案發時，在你簽本票時，有無員工離
      開現場？）無。我簽完本票，他們才放許陳月嬌離開，還叫他不要報警」、「
      （問：當天那些人如何來，如何離開？）他們有開三部自小客車，白色的二台
      ，另一台，我不知道。全部的人做這三部車離開」云云（均見本院九十二年五
      月十五日訊問筆錄）。再者，證人戊○○於警詢時證稱：「（問：你有無看見
      他們持剪刀對丁○○揮舞或聽見他們對丁○○出言恐嚇？）均沒有。只看見他
      們在翻丁○○車內的東西」云云，惟其於偵查中卻改稱：「... 有見到三、四
      人對丁○○拳打腳踢，並見到其中一人拿剪刀『揮』向丁○○... 」（見九十
      二年度偵字第一八九一號偵查卷第三四頁反面），而其於本院審理時又改稱：
      「... 我有看到友人拿剪花的剪刀『丟』向被害人丁○○... 」（見本院九十
      二年五月十五日訊問筆錄），顯見證人戊○○前後所言亦互相矛盾。另告訴人
      丁○○於警詢時係指稱：「... 且持大剪刀在我面前揮舞使我心生畏懼而簽下
      該本票... 」云云，及證人丙○○於警詢時係證稱：「... 還拿一把大剪刀在
      陳某面前揮舞... 」云云，然告訴人丁○○於本院審理時則係稱：「只有一個
      人拿大剪刀揮舞，他有射到辦公桌的板子，差點射到我... 」云云（見本院九
      十二年五月十五日訊問筆錄），可見渠二人於警詢時原本僅係指稱有人持剪刀
      「揮舞」，然告訴人丁○○嗣後卻改稱有人朝伊「丟射」剪刀，二者情形顯不
      相同，何以告訴人丁○○前後所述有此差異存在？實令人起疑。
（三）另證人即告訴人丁○○之妻湯秀娟於本院審理時雖證稱：「當天被告乙○○叫
      來的人走後，戊○○、丙○○二人來向我說，他們在工作地方，發生問題，我
      先生很危險，叫我過去看看，我回去工廠，去時，我先生整個人已經晃神。工
      廠的二樓是住家。他們有二、三十人，有翻東西。當天上去看我先生後，我帶
      我先生回五股成泰路的麵攤，錄音機是我當天去買的，當天錄音的。當天晚上
      是我打電話給張先生（指乙○○），錄音帶是那時候錄的」云云，並提出錄音
      帶一捲及譯文一份附卷供參，惟查，此除為被告乙○○所否認外，經參酌該譯
      文上所載之內容以觀，甲（指湯秀娟）、乙（指乙○○）於談話中，雖甲方多
      次提及有關委託二、三十人討債之事，惟乙方均答稱並不知情，是故，證人湯
      秀娟及其提出錄音帶、譯文均尚不足執為對被告二人不利之認定。綜上，告訴
      人丁○○及證人戊○○、丙○○前開所為之指證既有如前所述之瑕疵存在，已
      難遽予採信，復查無其他積極之事證足認有不詳之十餘人無故侵入告訴人上址
      並以暴力討債，且被告乙○○及甲○○與該等人間確實具有共同之犯意聯絡等
      情，顯難僅憑前開告訴人及證人有瑕疵之指述即率予推定被告乙○○、甲○○
      二人有公訴人所指之前開犯行，自無法遽以刑法第三百零四條及第三百零六條
      二罪相繩。揆諸前揭意旨，既不能證明被告二人犯罪，自應諭知渠等無罪之判
      決。
據上論斷，應依刑事訴訟法第三百零一條第一項，判決如主文。
本案經檢察官楊勝男到庭執行職務。
中      華      民      國    九十二    年      七      月  二十九    日
                                  臺灣板橋地方法院刑事第二庭
                                          法  官
右正本證明與原本無異。
如不服本判決，應於判決送達後十日內向本院提出上訴狀 (應附繕本) ，上訴於
臺灣高等法院。
                                          書記官    陳金鳳
中      華      民      國    九十二    年      八      月      十二    日


司法院資訊處製作；財團法人民間司法改革基金會備份。
